臺灣高等法院刑事裁定
110年度聲再字第543號
聲  請  人    
即受處分人   梁家源




上列聲請人即受處分人因違反毒品危害防制條例案件，對於本院
中華民國110年9月8日，110年度毒抗字第1248號確定裁定，聲請
重新審理，本院裁定如下：
    主  文
重新審理之聲請駁回。 
    理  由
一、聲請意旨略以：聲請人即受處分人梁家源前經臺灣桃園地方
    法院以110年度毒聲字第1395號裁定令入戒治處所施以強制
    戒治後，不服提起抗告，由本院110年度毒抗字第1248號裁
    定駁回抗告確定在案，經其對於上開確定裁定聲請再審，由
    本院110年度聲再字第479號駁回再審聲請之裁定理由查知，
    認其有繼續施用毒品傾向之評分中，以其有合法物質濫用即
    吸菸計入2分，然其未曾在所內購買香菸，且已有正式戒菸
    報告，此部分評分有誤；又其經以「無家人訪視」而計入5
    分，然當時係因疫情警戒期間，家人改以電話視訊會客訪視
    2次，此部分評分亦有錯誤。為此聲請重新審理，以維聲請
    人權益云云。
二、按毒品危害防制條例第20條之1第1項規定，觀察、勒戒及強
    制戒治之裁定確定後，有下列情形之一，認為應不施以觀察
    、勒戒或強制戒治者，受觀察、勒戒或強制戒治處分之人，
    或其法定代理人、配偶，或檢察官得以書狀敘述理由，聲請
    原裁定確定法院重新審理：適用法規顯有錯誤，並足以影
    響裁定之結果者。原裁定所憑之證物已證明為偽造或變造
    者。原裁定所憑之證言、鑑定或通譯已證明其為虛偽者。
    參與原裁定之法官，或參與聲請之檢察官，因該案件犯職務
    上之罪，已經證明者。因發現確實之新證據足認受觀察、
    勒戒或強制戒治處分之人，應不施以觀察、勒戒或強制戒治
    者。受觀察、勒戒或強制戒治處分之人，已證明其係被誣
    告者。又依同條第2項、第4項之規定，聲請重新審理，應於
    裁定確定後30日內提起，但聲請之事由，知悉在後者，自知
    悉之日起算；法院認為無重新審理之理由，或程序不合法者
    ，應以裁定駁回之；認為有理由者，應重新審理，更為裁定
    ；法院認為無理由裁定駁回聲請者，不得更以同一原因，聲
    請重新審理。
三、本件聲請人係於民國110年10月14日提出本件「刑事請求重
    新審理狀」，此有該書狀所蓋法務部○○○○○○○○收狀章在卷足
    憑（本院卷第13頁），而本院110年毒抗字第1248號裁定，
    係於110年9月8日確定，亦有該裁定在卷可稽（本院卷第27
    頁），固已逾上開毒品危害防制條例第20條之1第2項所定裁
    定確定後30日之期間。然依聲請人所稱重新審理事由，係因
    本院110年9月28日110年度聲再字第479號裁定理由而來，是
    聲請人既主張知悉聲請之事由在後，自其知悉之日起算結果
    ，本件重新審理之聲請，尚未逾上開法定期間，應認本件聲
    請合於法定程式，先此敘明。
四、聲請人前因施用毒品犯行，經臺灣桃園地方法院以109年度
    毒聲字第771號裁定送觀察勒戒，嗣由法務部○○○○○○○○附設
    勒戒處所專業醫師於110年8月5日依同年3月26日修正生效之
    「有無繼續施用毒品傾向評估標準紀錄表」評估，認有繼續
    施用毒品傾向，此經本院調閱臺灣桃園地方法院109年度毒
    聲字第771號卷、臺灣桃園地方檢察署109年度毒偵字第3473
    號卷內所附有無繼續施用毒品傾向證明書、有無繼續施用毒
    品傾向評估標準紀錄表核閱無訛（毒偵字第3473號卷第125
    、127頁）。依有無繼續施用毒品傾向評估標準評分說明手
    冊之規定，係以前科紀錄與行為表現、臨床評估、社會穩定
    度三項合併計算分數，每一大項皆有靜態因子與動態因子。
    先以靜態因子分數評分，靜態因子分數總分在60分（含）以
    上為「有繼續施用毒品傾向」；60分以下，與動態因子分數
    相加，如果總分在60分（含）以上，為「有繼續施用毒品傾
    向」。是有無「繼續施用毒品傾向」，係依具體個案之臨床
    實務及相關事證等情綜合判定，有其相當之專業依據及標準
    ，且涉及專門醫學，又衡酌強制戒治之目的，係為協助施用
    毒品者戒斷毒品之心癮及身癮所為之一種保安處分類型，而
    該評估標準係適用於每一位受觀察、勒戒處分之人，具一致
    性、普遍性、客觀性，倘其評估由形式上觀察，無擅斷或濫
    權等明顯不當之情事，法院宜予尊重。
五、經查：
　㈠本件聲請人經法務部○○○○○○○○附勒戒處所，依修正後之評估
    標準予以評分結果，認：1.「前科紀錄與行為表現」之靜態
    因子與動態因子合計得分為25分，包括：⑴毒品犯罪相關司
    法紀錄「有，11筆」，計10分；⑵首次毒品犯罪年齡為「21-
    30歲」，計5分；⑶其他犯罪相關紀錄「有，5筆」，計10分
    ；⑷入所時尿液毒品檢驗為「無藥物反應」，計0分；⑸所內
    行為表現無重度、中度違規、無持續於所內抽菸之情形，動
    態因子評定計0分。2.「臨床評估」之靜態因子與動態因子
    合計得分為36分，包括：⑴物質使用行為：多重毒品濫用為
    「有，種類：海洛因、安非他命」，計10分；合法物質濫用
    為「有，種類：菸」，計2分；使用方式為「有注射使用」
    ，計10分；使用年數為「超過1年」，計10分；⑵精神疾病共
    病（含反社會人格）經評定為「無」，計0分；⑶臨床綜合評
    估（含病識感、動機、態度、就醫意願）經評定為「中度」
    ，計4分。3.「社會穩定度」之靜態因子與動態因子合計得
    分為5分，包括：⑴工作為「全職工作（賣中古車）」，計0
    分；⑵家人藥物濫用「有」，計5分；⑶入所後家人是否訪視
    為「無」，計5分；⑷出所後是否與家人同住為「是」，計0
    分。上開「前科紀錄與行為表現」、「臨床評估」、「社會
    穩定度」三項之總分合計為66分（靜態因子共計62分，動態
    因子共計4分），已達「有繼續施用毒品傾向」之評估標準
    ，觀之上開「有無繼續施用毒品傾向評估標準紀錄表」所載
    即明。
　㈡雖聲請人主張已戒菸、且入所後家人曾以視訊訪視，指上開
　　評分有誤云云。然由上開評估標準紀錄表之記載，有關聲請
　　人「所內行為表現」中「持續於所內抽菸」之項目，確實並
    未加以勾選，而評為「0分」，顯見並無認聲請人在所內有
    抽菸而致評分有誤之情事；至於在「臨床評估」項目中靜態
    因子有關物質使用行為部分，依上開評分說明手冊所載（本
    院卷第60頁），係參考個案之所有資料，如尿液檢驗結果、
    藥物使用紀錄、醫療紀錄、犯罪紀錄及其他相關資料作綜合
    判斷，並非僅以在觀察勒戒執行期間有無物質使用行為之狀
    況為斷甚明，是聲請人稱其執行觀察勒戒期間並未吸菸一節
    ，縱認屬實，亦顯不影響上開靜態因子之評分結果甚明。至
    聲請意旨稱其觀察勒戒執行期間曾有家人以視訊訪視2次部
    分，經本院詢問法務部○○○○○○○○戒護科結果，僅曾於110年7
    月13日受理電話接見，其餘並無以視訊接見之紀錄，此有本
    院公務電話查詢紀錄表在卷可憑（本院卷第65頁），已難認
    原評分結果有何違誤之處；況縱認該電話接見亦屬「訪視」
    ，而應經評為「0分」，然其靜態因子與動態因子分數相加
    結果，總分仍在60分以上，依照上開評分說明手冊之規定，
    仍應認有繼續施用毒品傾向，足認聲請人以此主張上開評估
    有誤，自非有據。
　㈢綜上，本件有無繼續施用毒品傾向之評估，由形式上觀察，
    並無擅斷或其他明顯違法、不當之情事，自得資為判斷聲請
    人有無繼續施用毒品傾向之證明。本件聲請人經裁定並執行
    觀察勒戒後，經法務部○○○○○○○○附設勒戒處所依個案之臨床
    實務及具體事證，詳載「有無繼續施用毒品傾向評估標準紀
    錄表」之各項評分，而認聲請人有繼續施用毒品傾向，自有
    依法再施以強制戒治以降低其再次施用毒品之危險性之必要
    。
六、從而，本件臺灣桃園地方法院裁定聲請人令入戒治處所施以
    強制戒治，於法並無不合，原確定裁定駁回聲請人之抗告，
    自無違誤。聲請意旨除指上開有無繼續施用毒品傾向之評分
    有誤，並未具體指明本院110年毒抗字第1248號確定裁定有
    何毒品危害防制條例第20條之1第1項所定重新審理之事由。
    是本件重新審理之聲請為無理由，應予駁回。
據上論斷，應依毒品危害防制條例第20條之1第4項前段，裁定如
主文。
中　　華　　民　　國　　110 　年　　12　　月　　1 　　日
                  刑事第二十二庭審判長法　官  王美玲
                                      法　官  陳銘壎
                                      法　官  汪怡君
以上正本證明與原本無異。
不得抗告。
                                      書記官  高妤瑄
中　　華　　民　　國　　110 　年　　12　　月　　3 　　日